臺灣臺北地方法院刑事宣示判決筆錄　　　 96年度訴字第556號
公　訴　人　臺灣臺北地方法院檢察署檢察官
被　　　告　甲○○
選任辯護人　邱碩松律師
上列被告因期貨交易法案件，經檢察官提起公訴（95年度偵字第
27107 號），被告於本院準備程序中就被訴事實為有罪之陳述，
經公訴人聲請於審判外進行協商程序，本院合議庭予以同意，並
裁定由受命法官獨任進行協商程序，公訴人及被告達成協商合意
，本院於中華民國96年6 月25日上午10時許，在本院第6 法庭宣
示判決，出席職員如下：
　　　　　法　官　林晏如
　　　　　書記官　楊盈茹
　　　　　通　譯　李京倍
法官起立朗讀判決主文、犯罪事實要旨、論罪科刑之依據、處罰
條文，並告以上訴限制、期間及提出上訴狀之法院，且諭知記載
其內容：
一、主文：
    甲○○共同未經許可，擅自經營期貨經理事業，處有期徒刑
    月。緩刑年。
二、犯罪事實要旨：
    甲○○於民國93年8 月至94年10月間擔任紅觀理財顧問有限
    公司（負責人乙○○，址設臺北市○○區○○路4 段137 號
    3 樓，下稱紅觀公司）協理，甲○○與紅觀公司負責人乙○
    ○均明知紅觀公司未經當時財政部證券暨期貨管理委員會（
    現已改制為行政院金融監督管理委員會證券期貨局）之許可
    並發給許可證照，不得擅自經營期貨經理事業，竟基於共同
    未經許可經營期貨經理事業之犯意聯絡，自93年8 月間某日
    起至93年10月某日止，在紅觀公司上址辦公室內，由甲○○
    負責應徵新進員工，並訓練員工進行電話訪問技巧、推銷期
    貨買賣介紹，而利用不知情之員工郭瑞鑾、蔡淑芬、張恆
    ，以電話訪問之方式對外招募不特定之顧客，要求顧客將每
    口保證金新臺幣（下同）3 萬元，依其所投資之口數，將保
    證金直接匯入乙○○所使用之國泰世華銀行忠孝分行（起訴
    書誤載為臺北分行，應予更正）帳號000-0000-0000000號帳
    戶，以支付乙○○在群益期貨股份有限公司（下稱群益期貨
    公司）所開設0000000 號期貨交易帳戶之保證金，再由乙○
    ○授權不知情之蔡淑芬與張恆，使用乙○○之上開帳戶代
    客從事臺指期貨交易買賣，並向顧客收取每口交易手續費1,
    600 元，共計乙○○前揭保證金專戶收受客戶匯入約5 百萬
    元之保證金，群益證券公司則陸續出金至乙○○在臺北富邦
    銀行西松分行開設之帳號000000000000號帳戶內，乙○○轉
    匯入紅觀公司在合作金庫銀行北寧分行開設之000000000000
    0 號帳戶內，再分別與各個客戶結清盈虧，甲○○、乙○○
    即以此方式經營期貨經理事業。嗣因紅觀公司顧客雷曉嵐、
    羅豐文投資虧損，察覺有異，報由法務部調查局臺北市調查
    處查悉上情。
三、論罪科刑之依據：
    查被告甲○○行為後，刑法於94年1 月7 日修正通過，於94
    年2 月2 日公布，於95年7 月1 日施行，其中修正第2 條、
    第28條、第74條等規定。按行為後法律有變更者，適用行為
    時之法律，但行為後之法律有利於行為人者，適用最有利於
    行為人之法律，現行刑法第2 條第1 項訂有明文。此條規定
    乃與刑法第1 條罪刑法定主義契合，而貫徹法律禁止溯及既
    往原則，係規範行為後法律變更所生新舊法律比較適用之準
    據法，是刑法第2 條本身雖經修正，但刑法第2 條既屬適用
    法律之準據法，本身尚無比較新舊法之問題，應一律適用裁
    判時之現行刑法第2 條規定以決定適用之刑罰法律，先予辨
    明。又以本次刑法修正之比較新舊法，應就罪刑有關之共犯
    、未遂犯、想像競合犯、牽連犯、連續犯、結合犯，以及累
    犯加重、自首減輕暨其他法定加減原因（如身分加減）與加
    減例等一切情形，固應綜其全部罪刑之結果而為比較，但緩
    刑之宣告，應逕適用修正後刑法第74條規定，無庸比較新舊
    法，最高法院95年5 月23日著有95年度第8 次刑庭會議決議
    可資參照。又最高法院於95年11月7 日95年度第21次刑事庭
    會議著有決議認為，前揭決議係就「刑法94年修正施行後之
    法律比較適用決議」，而刑法第2 條係規範行為後「法律變
    更」所生新舊法比較適用之準據法，故如新舊法處罰之輕重
    相同，即無比較適用之問題，非此條所指之法律有變更，應
    依一般法律適用原則，適用裁判時法，例如：修正後刑法第
    55條就想像競合犯部分增加但書關於科刑之限制，為法理之
    明文化，而修正後刑法第59條則為法院就酌減審認標準見解
    之明文化，均非法律變更，其餘為純文字修正者，更應同此
    。查刑法第28條共犯之規定，於94年2 月2 日修正公布前之
    規定為：「二人以上共同實施犯罪之行為者，皆為正犯」，
    修正施行後之規定則為：「二人以上共同實行犯罪之行為者
    ，皆為正犯」，僅屬文字修正，揆諸本條之修正理由係為釐
    清陰謀共同正犯、預備共同正犯、共謀共同正犯是否合乎本
    條規定之正犯要件，而本案被告甲○○與乙○○共同未經許
    可經營期貨經理事業之犯行，既屬實行犯罪行為之正犯，則
    毋論適用修正前或後之刑法第28條規定論擬，均無不利於被
    告甲○○，揆諸前揭最高法院95年度第21次刑事庭會議決議
    之意旨，亦應適用修正後刑法第28條規定，亦無比較新舊法
    之必要。
四、處罰條文：
    期貨交易法第112 條第5 款，刑法第11條前段、第28條、第
    74條第1 項第1 款，判決如主文。
五、協商判決除有刑事訴訟法第454 條之4 第1 項第1 款於本訊
    問程序終結前，被告撤銷協商合意或檢察官撤回協商聲請者
    ；第2 款被告協商之意思非出於自由意志者；第4 款被告所
    犯之罪非第455 條之2 第1 項所定得以協商判決者；第6 款
    被告有其他較重之裁判上一罪之犯罪事實者；第7 款法院認
    應諭知免刑或免訴、不受理者情形之一，及違反同條第2 項
    「法院應於協商合意範圍內為判決；法院為協商判決所科之
    刑，以宣告緩刑或2 年以下有期徒刑、拘役或罰金為限」之
    規定者外，不得上訴。
六、如有前項規定之例外情形，得自收受判決送達之日起10日內
    ，向本院提出上訴書狀，上訴於第2 審法院。
中　　華　　民　　國　　96　　年　　6 　　月　　25　　日
                              書記官  楊盈茹
                              法  官  林晏如
以上筆錄正本係照原本作成。
                              書記官  楊盈茹
中　　華　　民　　國　　96　　年　　6 　　月　　26　　日
附錄本案論罪科刑法條全文：
期貨交易法第112條
有下列情事之一者，處7 年以下有期徒刑，得併科新臺幣3 百萬
元以下罰金：
一  未經許可，擅自經營期貨交易所或期貨交易所業務者。
二  未經許可，擅自經營期貨結算機構者。
三  違反第 56 條第 1 項之規定者。
四  未經許可，擅自經營槓桿交易商者。
五  未經許可，擅自經營期貨信託事業、期貨經理事業、期貨顧問
    事業或其他期貨服務事業者。
六  期貨信託事業違反第84條第1 項規定募集期貨信託基金者。
七  違反第 106 條、第 107 條或第 108 條第 1 項之規定者。
